【裁判字號】    94,上更(一),210
【裁判日期】    950816
【裁判案由】    違反槍砲彈藥刀械管制條例
【裁判全文】
臺灣高等法院高雄分院刑事判決     94年度上更(一)字第210號
上  訴  人
即  被  告  甲○○
選任辯護人  吳春生  律師
            許龍升  律師
上列上訴人因違反槍砲彈藥刀械管制條例案件，不服臺灣屏東地
方法院90年度訴字第457 號中華民國91年1月18日第一審判決（
起訴案號：臺灣屏東地方法院檢察署90年度偵字第2794號），提
起上訴，判決後，經最高法院發回更審，本院判決如下：
    主  文
原判決撤銷。
甲○○共同未經許可，販賣可發射子彈具有殺傷力之改造玩具手
槍，處有期徒刑陸年，併科罰金新臺幣拾萬元，罰金如易服勞役
，以新臺幣壹仟元折算壹日。
    事  實
一、甲○○與丙○○（成年人，業經本院另案判刑確定）共同基
    於販賣可發射子彈具有殺傷力之改造玩具手槍及子彈之犯意
    聯絡，未經許可，於民國（下同）87年3 月初某日，甲○○
    將改造玩具手槍1 支（含子彈10顆）交予丙○○，推由丙○○在屏東縣潮州鎮○○路附近之某中油加油站，以新臺幣（
    下同）20萬元之價格，販賣仿義大利製貝瑞塔92手槍所改造
    之玩具手槍1 支、加長型彈匣1 個、子彈10顆予乙○○（業
    經本院另案判刑確定），並由丙○○代收價款。乙○○於購
    得該槍及子彈數日後，前往屏東縣高屏大橋下某處先行試射
    其中6 顆子彈（該6 顆子彈因而不存在），剩餘之4 顆子彈
    藏放於屏東縣屏東市○○路730 之3 號11樓之6 住處信箱內
    。同年4 月8 日19時許，在其上開住處，乙○○將該購得之
    槍枝交付友人吳春生（業經原審判刑確定）藏放，吳春生乃
    持之藏放於其所駕駛之IN-4850 號自用小客車內。嗣於87年
    4 月10日16時30分許，警方持搜索票前往屏東市○○路730
    之3 號11樓之6 住處搜索乙○○及吳春生涉犯麻醉藥品管理
    條例案件之事證時，乙○○向警方自首其持有上開槍支及子
    彈，並帶領警方於87年4 月10日18時45分許，在乙○○位於
    上述住處之信箱內查獲並扣得其所藏放子彈4 顆。復於同日
    19時許，在屏東縣屏東市○○街133 巷吳春生所有之IN-485
    0 號自用小客車駕駛座後方踏板內，查獲並扣得乙○○所寄
    之上開仿義大利製貝瑞塔92手槍所改造之玩具手槍1 支、加
    長型彈匣1 個，而知上情（上述槍枝等物已因執行而銷燬）
    。
二、案經臺灣屏東地方法院檢察署檢察官簽分偵查起訴。
    理  由
壹、程序方面
    按被告以外之人於審判外之言詞或書面陳述，除法律有規定
    者外，不得作為證據；又被告以外之人於審判外之陳述，雖
    不符刑事訴訟法第159 條之1 至第159 條之4 之規定，而經
    當事人於審判程序同意作為證據，法院審酌該言詞陳述或書
    面陳述作成時之情況，認為適當者，亦得為證據；另當事人
    、代理人或辯護人於法院調查證據時，知有第159 條第1 項
    不得為證據之情形，而未於言詞辯論終結前聲明異議者，視
    為有前項之同意，刑事訴訟法第159 條第1 項、第159 條之
    5 分別定有明文。本件檢察官、辯護人及被告於本院審判程
    序時，就原審判決所引用各項證據（含傳聞證據、非傳聞證
    據及符合法定傳聞法則例外之證據）之證據能力均明示同意
    有證據能力（見本院卷第114 頁），且於本院言詞辯論終結
    前，檢察官、辯護人及被告對於卷附具有傳聞證據性質之證
    據，既均已知其情，均未聲明異議，本院認該具有傳聞證據
    性質之證據，並無任何違法取證之不適當情形，以之作為證
    據使用係屬適當，自得採為認定被告犯罪事實之證據。
貳、實體方面
一、訊據上訴人即被告甲○○矢口否認有何販賣手槍、子彈犯行
    ，辯稱：伊與乙○○、丙○○之間都只是買賣汽車的關係而
    已，乙○○委託丙○○交給伊買車頭款10萬元，餘款欠著，
    那是購車款，不是買槍的錢云云。
二、經查：
  (一)上揭事實，已迭據證人乙○○於其所犯槍砲彈藥刀械管制條
    例案件警訊、偵查（87年度偵字第2436號）及審理中（原審
    法院87年度訴字第593 號、本院88年度上訴字第386 號）證
    述：「扣案之槍械及子彈等物品是於87年3 月初時（詳細日
    期已記不得）由我朋友『鄞鋒銘』從中介紹我向1 名叫『福
    勝仔』之男子以新台幣20萬元之代價在屏東縣潮州鎮某公營
    加油站內購買的。．．『福勝仔』年紀約25、26歲左右，呼
    叫器0000000000號，亦是住在屏東縣潮州鎮附近。．．當時
    『鄞鋒銘』居中介紹時曾提及『福勝仔』之身上有數拾把之
    手槍欲脫手販賣得利，便由『鄞鋒銘』問我有無此意購買，
    我即向『鄞鋒銘』稱身上並無那麼多錢，遂要『鄞鋒銘』向
    『福勝仔』先行購買壹把試試看，約於3 月份上旬即在屏東
    縣潮州鎮某加油站附近由『鄞鋒銘』親手交予我貝端塔手槍
    壹把、彈匣壹個、子彈拾顆等物，隔日即將新台幣20萬元交
    予『鄞鋒銘』，完成交易槍械之過程。」（原審法院87年度
    訴字第593 號、本院88年度上訴字第386 號卷附警卷第4 頁
    ）；「（交槍之後）因為（發現）槍不能用，我才叫丙○○
    叫福勝出來處理（而見過福勝），之前沒有見過福勝．．」
    （87年度偵字第2436號卷第6 頁）、「我被查獲前1 個月在
    丙○○家中談（買槍事宜），丙○○說價格算20萬元，談完
    2 、3 天晚上丙○○親自拿給我，我在交槍的隔天，我就在
    他家附近，我給他現金20萬元。」（同上偵查卷第185 、18
    6 頁）；「87年3 月初，經由丙○○介紹向甲○○買槍、槍
    是透過丙○○交給我的。我以20萬買的，在潮州加油站交貨
    。」（原審法院87年度訴字第593 號卷第25頁）；「由甲○○交（槍、彈）給丙○○，再由丙○○交給我，我由丙○○
    介紹買的。」（本院88年度上訴字第386 號卷第25頁）。其
    於證人丙○○所犯槍砲彈藥刀械管制條例案件之檢察官偵查
    （87年偵字第4884號）、審理（原審法院90年度訴字第300
    號）中證稱：「（交槍時）甲○○跟丙○○都有出來，因為
    槍故障，我要把槍還給他們，他們都有出來，在丙○○家。
    （錢）拿給丙○○，在他家。（拿錢時甲○○）沒有（在場
    ）。．．丙○○跟我講（甲○○的呼叫器號碼）的，我也有
    呼叫他。．．我有跟他（按指甲○○）講槍有故障，我有叫
    他去找丙○○。」（87年偵字第4884號卷15、16頁）；「（
    你被查扣的這把槍是跟被告《指丙○○》買的？）是被告交
    給我，我錢也是交給被告。我之前告訴被告我想買槍，他就
    介紹我給甲○○認識，後來我把錢交給錢被告，他就把槍交
    給我」、「（被告在何處拿槍給你？）在他家附近加油站」
    （見原審法院90年度訴字第300 號第101 至103 頁）等語綦
    詳。證人乙○○先後所證述之購買槍枝情節並無不一致情形
    ，且其係因施用甲基安非他命，為警在其租住處查獲時，向
    員警自首持有上開改造玩具手槍及子彈，並向員警供槍彈係
    來自丙○○、甲○○，而依當時證人乙○○既已自首繳出本
    件槍、彈，該槍、彈如非來自丙○○、甲○○，其何須於警
    詢時即供出丙○○、甲○○？且證人乙○○於丙○○、甲○○間並無何重大仇隙，該槍、彈如非來自丙○○、甲○○，
    其僅須於警詢時隨意杜撰槍枝來源，檢警即難查緝，又何必
    故意誣指丙○○、甲○○？且證人乙○○於丙○○所涉案件
    之偵查及原審法院審理中，到庭與丙○○及被告當庭對質依
    然堅稱上情明確（見上開第4884號偵查卷第15、16頁，90年
    度訴字第300 號第22頁、第101 至103 頁）。足見，證人乙○○上開證述之可信度甚高，其於本院審理中雖因傳拘無著
    ，未能到庭接受詰問，惟其上開證述既具甚高之可信度，自
    可信為實在。
  (二)證人丙○○於乙○○所犯槍砲彈藥刀械管制條例案件偵查中
    ，接受警詢時證稱：「．．當時雷某問我有無槍械可否販賣
    給他，我說沒有，後來我告訴他『福勝仔』身上有數拾把之
    手槍欲脫手，我才介紹『福勝仔』之人與他認識，之後由『
    福勝仔』交給他上開槍、彈，後雷某就攜該槍、彈至台中市
    ，復於87年3 月初就叫我上台中市載他返回屏東縣潮州鎮○○路45號我家中，把現金新台幣20萬元交給我，轉交予『福
    勝仔』之後，他又要回4 萬元，共16萬元整，才聯絡『福勝
    仔』之人到我家將現金16萬元交給他的。．．『福勝仔』真
    實姓名為甲○○。」（見87年偵字第2436號卷第171 頁）；
    其於檢察官偵訊時證稱：「我知道甲○○有拿一把槍要賣給
    乙○○，但還未交錢，博勝已經把槍交給乙○○，但是他從
    台中回來有託我交16萬給甲○○。」（見同上偵查卷第179
    頁）。其於自己所犯槍砲彈藥刀械管制條例案件偵查中仍證
    稱：「（乙○○買的那支槍是甲○○賣他的？）是的。」（
    見87年度偵字第4884號卷第5 頁）。其於原審審理時到庭證
    稱：「乙○○是有問我說有誰可以賣槍，我向他說甲○○有
    槍可以賣」（見原審卷第48頁）；其於本院審理時到庭證稱
    ：「（你87年3 月初如何把改造手槍交付給乙○○？）有，
    在我家裡拿給他。」、「（乙○○付你多少錢？）現金20萬
    。」、「（你的槍枝是跟被告拿的？）是。」、「（你交多
    少錢給甲○○？）10幾萬還是20萬，記不太清楚。」（見本
    院上更(一)卷第127 至131 頁）等語屬實。證人丙○○就本件
    槍、彈係被告出賣予乙○○之證述始終一致，雖其於乙○○
    及其所涉犯槍砲彈藥刀械管制條例案件中，均堅稱係被告販
    賣本件槍、彈予乙○○，而刻意掩飾自己參與販賣槍、彈犯
    行，惟當時被告係為恐自己遭受追訴處罰所為之辯詞，縱關
    於其自己之部分背離事實，惟關於被告部分之證詞，核與證
    人乙○○所為上開證述大致相符，仍可採信。況其於本院審
    理時，對於本件槍枝確係被告交付，其再交予證人乙○○，
    並收受乙○○交付之20萬元，並將其中之10萬或10幾萬元交
    付被告收執等情，均證述如前，而其確因與被告共同販賣上
    開槍、彈，業經判刑確定，亦經本院調取臺灣屏東地方法院
    檢察署91年度執字第3194號執行卷全卷核閱無訛，是證人丙○○上開於本院審理中之證述應屬真實可信。至證人丙○○
    雖證稱：在其住處交付本件槍枝予證人乙○○云云，此與證
    人乙○○之上開證述固稍有出入，惟證人乙○○自警詢起均
    證述係在證人丙○○住處附近之加油站取槍，且證人乙○○
    係於87年3 月初取得槍枝，其於87年4 月10日即為警查獲，
    其對何時在何地向證人丙○○取得槍枝之記憶應較清晰；且
    其於原審法院審理證人丙○○所涉槍砲彈藥刀械管制條例案
    件時已陳明：伊寄住丙○○住處至交槍前幾天，交槍時已不
    住被告家等語明確（見90年訴字第300 號卷第103 、104 頁
    ），比較以觀，證人乙○○之證詞應較為可信甚明。是本件
    被告與丙○○間，應係推由丙○○與乙○○洽商槍枝買賣價
    金事宜，而被告則負責提供出賣槍枝予丙○○，所得代價則
    由2 人朋分，應可認定。
  (三)被告於偵審中對於收受證人丙○○所交付之10萬元一節均坦
    承不諱，雖均辯稱係乙○○向其購買汽車之價款云云，惟此
    項款項確係乙○○購買本件槍彈價款之事實，業據證人丙○○在本院審理中結證屬實（見本院上更(一)卷第129 、197 頁
    ），被告所辯已難採信。且自用小客車價格高昂，購車之人
    通常須先看車、試車始決定是否購買，於決定購買後，尚須
    辦理必要之簽約、過戶等手續，始可完成汽車交易。惟本件
    被告迄至本院辯論終結時，均未能明確敘明證人丙○○、乙○○於何時接洽購車，有無試車，為何證人於未取得車輛前
    ，卻願先交付購車款，為何被告事後反悔，卻始終未將購車
    款返還予丙○○或乙○○？且始終未能提出購車文件或相關
    參與人員可供佐證？被告空言所辯，顯無足採。是被告確有
    販賣本件槍枝及子彈給乙○○之事實，應可認定。
  (四)被告與丙○○共同賣予乙○○之手槍為將仿BERETTA 廠半自
    動手槍之玩具手槍內之槍管阻鐵車通改造而成，機械性能良
    好，可擊發適用子彈，認具殺傷力；子彈4 顆均為制式口徑
    9MM 半自動手槍子彈，認均具殺傷力等情，已據內政部警政
    署刑事警察局於前述乙○○刑事案件中以「性能檢驗法」鑑
    定甚明，此有該局87年5 月12日刑鑑字第31329 號鑑驗通知
    書影本1 份附卷可稽（見本院上訴卷第33頁）。又上述刑事
    警察局之鑑定方法係採「性能檢驗法」鑑驗，該局曾對同廠
    牌、型式之金屬玩具槍作過多次試射，結果均可達具殺傷力
    之單位面積動能，故未將送驗槍枝逐一試射一節，亦據該局
    91 年2月7 日刑鑑字第0910022703號函在卷足參（見本院上
    訴卷第35至37頁）。而本件扣案槍、彈部分，均已於上述本
    院審理乙○○案件判決沒收，判決確定後移送檢察官執行，
    並經執行檢察官於88年9 月9 日、90年1 月10日分別送繳內
    政部警政署警察機械修理廠、陸軍第二彈藥基地儲備庫；該
    支手槍亦於88年9 月20日執行銷毀在案，此有臺灣屏東地方
    法院檢察署90年12月3 日屏檢輝總字第25218 號函及內政部
    警政署警察機械修理廠91年2 月4 日警修槍字第0910000363
    號函各1 份（見本院90年度上訴字第1487號卷第51、56頁）
    。是本件扣案改造手槍客觀上雖無從再以「動能測試法」重
    為鑑定，惟刑事警察局係槍枝鑑定專業機關，其既對與本件
    改造手槍同廠牌、型式之金屬玩具槍作過多次試射，而採「
    性能檢驗法」鑑驗結果認該改造手槍具有殺傷力，已屬周詳
    、有據，自足採為論罪依據，則扣案手槍於本院未能重為鑑
    定，尚難憑為對被告有利之證據認定。雖然乙○○曾提及槍
    枝有故障之事，惟其於警詢時係供述：「對著河流試射6 顆
    子彈，迄今只剩下4 顆子彈」等語（見警卷第5 頁）；其於
    原審法院審理時係供述：「因我拿這把槍去試射，都沒有擊
    發，所以一直退彈，退了6 顆，只剩4 顆」等語（原審法院
    87 年 度訴字第593 號卷第26頁）。而查本件槍枝係改造玩
    具手槍，子彈則為制式9MM 口徑子彈，並非土造子彈一節，
    已如上述。一般而言，改造玩具手槍結構、材質均較制式手
    槍為劣，其是否能發射制式子彈，已非無疑。故乙○○於試
    射時未能擊發或許為此項因素使然，並非該改造手槍之性能
    問題，此觀證人丙○○所證述：「（乙○○拿槍之後，是否
    還有拿回來交還給你修理？）好像要拿回來的中途在屏東就
    被抓到了，沒有拿到我家給我。」等語益明（見本院上更(一)
    卷第130 頁）。且如本件扣案槍枝確無法擊發，乙○○何以
    未將該槍枝即時退還被告，而要求退款？而如該槍枝確有故
    障無法擊發，縱送回被告或丙○○修復，乙○○取得修復後
    之槍枝，衡情應會再行持以試射，以保證槍枝確實堪用，則
    其所餘子彈應少於4 顆，惟其為警查獲時竟尚餘4 顆子彈，
    則乙○○並未再行試射該槍，亦與常情有違。足見，乙○○
    上開所證之槍枝不能擊發云云，尚難遽為採信。是本件槍枝
    為警查扣送驗結果既為具有殺傷力之堪用狀態，乙○○所稱
    該槍枝有故障云云，尚不足執為認定該槍枝無殺傷力之依據
    甚明。
  (五)綜上所述，被告所辯不足採信，本件事證已臻明確，被告犯
    行洵堪認定。
三、核被告所為，分別係犯修正前槍砲彈藥刀械管制條例第11條
    第1 項及同條例第12條第1 項之罪。被告犯罪後，槍砲彈藥
    刀械管制條例第11條第1 項規定雖於89年7 月5 日經修正公
    布，然查修正後之條文內容，僅係將原條文之「．．第4 條
    第1 款．．」修改為「．．第4 條第1 項第1 款．．」，至
    其餘構成要件及刑度等均未修改，對行為人而言並無有利或
    不利之情形；且按被告行為後，槍砲彈藥刀械管制條例於94
    年1 月26日修正公布，其第11條業經刪除，其中第1 項關於
    未經許可，販賣可發射金屬或子彈具有殺傷力之各式槍砲之
    處罰，移至同條例第8 條第1 項。行為人未經許可，販賣上
    開槍枝之法定刑由原條例第11條第1 項所定之「處5 年以上
    有期徒刑，併科新臺幣1,000 萬元以下罰金」，現行第8 條
    第1 項則提高為「處無期徒刑或5 年以上有期徒刑，併科新
    臺幣1,000 萬元以下罰金」，修正後之規定並未有利於被告
    ，是依刑法第2 條第1 項前段規定，自應適用行為時之修正
    前槍砲彈藥刀械管制條例第11條第1 項處罰之。被告與丙○○間對上開犯罪行為有犯意聯絡及行為分擔，均為共同正犯
    。其以一販賣槍枝、子彈行為同時觸犯上揭2 罪，為想像競
    合犯，應從一重之販賣改造手槍罪處斷。又被告持有上開手
    槍、子彈之低度行為，應為其販賣之高度行為所吸收，不另
    論罪。
四、原審認予以論罪科刑，固非無見；惟本件被告所販賣者係可
    發射子彈具有殺傷力之改造手槍，並非手槍，已如前述，原
    判決事實欄先則記載為「共同基於販賣手槍．．．之犯意聯
    絡」（原判決事實欄第3 行），其後又記載為「販賣仿義大
    利製貝瑞塔92手槍所改造之玩具手槍1 支」，致其事實前後
    不符（槍砲彈藥刀械管制條例第4 條已將手槍及其他可發射
    金屬或子彈具有殺傷力之各式槍砲分別列舉，並於第7 條及
    第8 條分別設有處罰規定，自有予以明白區別之必要），尚
    有未洽。被告上訴意旨否認犯罪，指摘原判決不當，雖無理
    由；惟原判決既有上開可議之處，應由本院予以撤銷改判。
    審酌被告之素行、販賣可致人傷亡之武器以圖一己私利，對
    社會治安危害程度重大、其犯罪所得及犯後否認犯罪，態度
    不佳等一切情狀，爰量處如主文第2 項所示之刑，並就所處
    罰金，諭知易服勞役之折算標準（被告於犯罪時，刑法第42
    條第2 項前段規定：「易服勞役以1 元以上3 元以下折算一
    日。」，其易服勞役之折算標準，業據修正前罰金罰鍰提高
    標準條例第2 條前段規定，就其原定數額提高為100 倍折算
    1 日，則本件被告行為時之易服勞役折算標準，應以銀元30
    0 元折算1 日，即新台幣900 元折算1 日。惟95年7 月1 日
    修正公布施行之刑法第42條第3 項前段規定：「易服勞役以
    新台幣1,000 元、2,000 元或3,000 元折算1 日。」比較修
    正前後之易服勞役折算標準，以修正後之規定，較有利於受
    刑人，則應依刑法第2 條第1 項後段規定，適用修正後之刑
    法第42條第3 項前段規定，定其折算標準）。又本件扣案之
    槍枝及子彈等物已經執行銷燬而不存在（本院上訴字第1487
    號判決參照），自無再行宣告沒收之必要，另未扣案之子彈
    6 發，已經乙○○陳明經試射而不存，亦不宣告沒收，併此
    敘明。
五、被告於行為後，槍砲彈藥刀械管制條例已於90年11月14日修
    正公布，並自同年月16日生效。已將該條例原第19條所規定
    之：犯同條例第11條、第12條第1 項之罪經判處有期徒刑者
    ，應於刑之執行完畢後令入勞動場所強制工作3 年之規定刪
    除，自無再敘明應否宣告強制工作之必要（至原判決雖稱：
    新舊法比較結果，以新法有利於被告，依刑法第2 條第1 項
    前段規定，亦應適用新法，無庸再行宣告強制工作部分，雖
    有錯誤，但對於原判決不生任何影響，故由本院予以敘明即
    可）。
據上論結，應依刑事訴訟法第369 條第1 項前段、第364 條、第
299 條第1 項前段，修正前槍砲彈藥刀械管制條例第11條第1 項
、第12條第1 項，刑法第11條前段、第2 條第1 項、第28條、第
55條、修正後刑法第42條第3 項，判決如主文。
本案經檢察官許月雲到庭執行職務。
中    華    民    國    95    年    8     月    16    日
                  刑事第四庭    審判長法  官 蕭權閔
                                      法  官 陳吉雄
                                      法  官 林水城
以上正本證明與原本無異。
如不服本判決應於收受本判決後10日內向本院提出上訴書狀，其
未敘述上訴理由者，並得於提起上訴後10日內向本院補提理由書
狀（均須按他造當事人之人數附繕本）「切勿逕送上級法院」。
中    華    民    國    95    年    8     月    16    日
                                      書記官 吳新貞
附錄本件判決論罪科刑法條：
槍砲彈藥刀械管制條例第11條第1 項
未經許可，製造、販賣或運輸第4 條第1 項第1 款所稱其他可發
射金屬或子彈具有殺傷力之各式槍砲者，處5 年以上有期徒刑，
併科新臺幣1,000 萬元以下罰金。
槍砲彈藥刀械管制條例第12條第1 項
未經許可，製造、販賣或運輸子彈者，處1 年以上7 年以下有期
徒刑，併科新台幣500 萬元以下罰金。


司法院資訊處製作；財團法人民間司法改革基金會備份。
